【裁判字號】    95,訴,1925
【裁判日期】    951124
【裁判案由】    偽造文書等
【裁判全文】
臺灣彰化地方法院刑事判決              95年度訴字第1925號
公  訴  人  臺灣彰化地方法院檢察署檢察官
被      告  乙○○
上列被告因偽造文書等案件，經檢察官提起公訴（95年度偵字第
9397號），被告於本院準備程序就被訴事實為有罪之陳述，經本
院合議庭裁定由受命法官獨任以簡式審判程序審理，判決如下：
    主    文
乙○○竊盜，處有期徒刑參月；又行使偽造私文書，足以生損害
於他人，處有期徒刑肆月，扣案如附表所示除永成銀樓外消費信
用卡簽帳單上偽造署押共肆拾貳枚均沒收；又意圖為自己不法之
所有，以詐術使人將本人之物交付，處有期徒刑伍月。應執行有
期徒刑拾月，扣案如附表所示除永成銀樓外消費信用卡簽帳單上
偽造署押共肆拾貳枚均沒收。
    事    實
一、乙○○係甲○○之胞弟，2 人同住在彰化縣芳苑鄉○○村○
    ○路174巷28弄2號。乙○○意圖為自己不法所有，於民國95
    年6月15 日在甲○○上址住處房間內，徒手竊取甲○○所有
    、置於房間衣櫥上之日盛國際商業銀行（以下簡稱日盛銀行
    ）卡號0000000000000000號信用卡1 張，得手後，復基於行
    使偽造私文書及詐欺之接續犯意，自95年6月15日起至同年7
    月11日止，於附表所示之時間，持上開竊得之日盛銀行信用
    卡，至如附表所示之信用卡消費特約商店消費，佯裝為有權
    使用該等信用卡之人，在附表所示除永成銀樓外之信用卡消
    費特約商店之簽帳單上偽造「甲○○」之署押、偽造表明係
    「甲○○」消費之簽帳單私文書，及在永成銀樓信用卡消費
    特約商店之簽帳單上簽署「乙○○」之署押，再均持之交還
    各該商店店員核對持卡人身分以為行使，致如附表所示之商
    店店員因此陷於錯誤，而將其選購之商品及簽帳單交付其收
    取，日盛銀行亦誤認其即為信用卡持有人而代為墊付，其總
    計詐得約新臺幣（下同）5萬515元之商品，足生損害於甲○
    ○、日盛銀行、如附表所示之特約商店，及財團法人聯合信
    用卡處理中心對於審核信用卡交易作業之正確性，嗣於95年
    8 月間，甲○○在乙○○上揭住處房間內發現偽造之「甲○
    ○」簽帳單，始悉上情。
二、案經甲○○及日盛銀行訴由彰化縣警察局移送臺灣彰化地方
    法院檢察署檢察官偵查起訴。
    理    由
一、除被告所犯為死刑、無期徒刑、最輕本刑為 3年以上有期徒
    刑之罪或高等法院管轄第1審案件者外，於前條第1項程序進
    行中，被告先就被訴事實為有罪之陳述時，審判長得告知被
    告簡式審判程序之旨，並聽取當事人、代理人、辯護人及輔
    佐人之意見後，裁定進行簡式審判程序；除簡式審判程序及
    簡易程序案件外，第1審應行合議審判，刑事訴訟法第273條
    之1第1項、第284條之1分別定有明文。本件被告乙○○所涉
    係死刑、無期徒刑、最輕本刑為3 年以上有期徒刑之罪或高
    等法院管轄第1 審案件以外之罪，並於本院行準備程序時就
    被訴事實為有罪之陳述，本院合議庭依前揭規定，經評議結
    果，裁定改由受命法官獨任行簡式審判程序，合先敘明。
二、訊據被告乙○○對於前揭犯罪事實坦承不諱（見本院95年度
    訴字第1925卷第14、20、21頁），經查：
（一）核與告訴人即被告胞兄甲○○於警詢、偵訊中指訴，及告
      訴代理人即日盛銀行專員王中書於警詢中之證述情節相符
      （見臺灣彰化地方法院檢察署 95年偵字第9397號卷4-6、
      9-10、32頁），並有告訴人甲○○日盛銀行信用卡申請資
      料1紙、日盛銀行信用卡冒用明細表1份、被告偽造之簽帳
      單影本42張（見臺灣彰化地方法院檢察署95年偵字第9397
      號卷第13-17、37-75頁）、被告簽署本人姓名之簽帳單影
      本1張等件附卷可稽（見臺灣彰化地方法院檢察署 95年偵
      字第9397號卷第36頁），參以告訴人甲○○偵訊時當庭書
      寫之姓名筆跡「陳」字部分（見臺灣彰化地方法院檢察署
      95年偵字第9397號卷第34頁），確與被告書寫「陳」字習
      慣有目視可辯、顯而易別之歧異，足徵被告出於任意性之
      自白與事實相符。
（二）按直系血親、配偶、同財共居親屬、其他五親等內血親，
      或三親等內姻親之間犯竊盜罪者，須告訴乃論，刑法第32
      4條第2項定有明文。又按告訴乃論之罪，其告訴應自得為
      告訴之人知悉犯人之時起，於6 個月內為之，刑事訴訟法
      第237條第1項亦有明文規定。被害人甲○○係被告之胞兄
      ，已據被告於本院審理時陳述明確（見本院95年度訴字第
      1925卷第21頁）；而被害人甲○○於檢察官訊問時亦證稱
      ：被告係其胞弟等語（見臺灣彰化地方法院檢察署95年偵
      字第9397號卷第32頁），是被告與被害人之間係屬二親等
      之旁系血親關係，當可認定。另經本院核閱卷附被害人甲
      ○○之警詢筆錄，其對被告上開竊盜行為提出告訴（見臺
      灣彰化地方法院檢察署95 年偵字第9397號卷第5頁），乃
      未逾6 個月之告訴期間。是本案事證明確，被告之犯行堪
      以認定，應依法審理、論科。
三、信用卡交易之過程，需持卡人向特約商店提示信用卡，由持
    卡人在簽帳單上簽名，確認交易之標的及金額，再由特約商
    店核對該信用卡之有效性及持卡人之身分同一性無訛後，特
    約商店即將該簽帳單送交聯合信用卡處理中心請款轉知發卡
    機構撥款，故簽帳單具有持卡人與特約商店之交易契約性質
    ，並具有持卡人經由聯合信用卡處理中心請求發卡機構撥款
    之請求書或指示文件之性質，非僅具有處理內部事務之傳票
    性質，且在信用卡簽帳單上偽簽姓名，單從形式上觀察，即
    足以知悉持卡人已收受特約商店所交付之交易標的物，有收
    據之性質，故行為人冒用他人名義於信用卡簽帳單上簽名，
    應屬偽造私文書之行為。
（一）就被告乙○○基於詐欺之犯意，持竊得之日盛銀行信用卡
      於95年6月15日，至彰化縣員林鎮○○路432號永成銀樓，
      佯裝為有權使用該等信用卡之人，在該銀樓信用卡消費特
      約商店之簽帳單上簽署「乙○○」之署押，再持之交還該
      銀樓店員核對持卡人身分以為行使，致該銀樓店員因此陷
      於錯誤，而將其選購之商品及簽帳單交付其收取，日盛銀
      行亦誤認其即為信用卡持有人而代為墊付，其詐得約 2萬
      2,700 元之商品，足生損害於甲○○、日盛銀行、永成銀
      樓，及財團法人聯合信用卡處理中心對於審核信用卡交易
      作業正確性之部分，係犯刑法第339條第1項之詐欺取財罪
      ；而就被告基於行使偽造私文書及詐欺之犯意，至附表所
      示其餘之信用卡消費特約商店消費，佯裝為有權使用該等
      信用卡之人，在信用卡消費特約商店之簽帳單上偽造「甲
      ○○」之署押、偽造表明係「甲○○」消費之簽帳單私文
      書，再持之交還各該商店店員核對持卡人身分以為行使，
      使商店店員因此陷於錯誤，將其選購之商品及簽帳單交付
      其收取，日盛銀行亦誤認其即為信用卡持有人而代為墊付
      ，足生損害於甲○○、日盛銀行、特約商店，及財團法人
      聯合信用卡處理中心對於審核信用卡交易作業正確性之行
      為，則係犯刑法第216條、第210條之行使偽造私文書罪、
      第339條第1項之詐欺取財罪。
（二）被告先後數次詐欺及數次行使偽造私文書犯行，分別均時
      間緊接，罪名相同，數行為於密切接近之時地實施，行使
      偽造私文書部分乃侵害同一之社會法益，是各行為之獨立
      性均極薄弱，依一般社會健全觀念，在時間差距上，難以
      強行分開，在刑法評價上，以視為數個舉動之接續施行，
      合為包括之一行為予以評價，較為合理，分別屬接續犯、
      包括之一罪 (最高法院86年臺上字第3295號判例意旨參照
      )。是核被告乙○○所為，係犯刑法第 320條第1項之竊盜
      罪、第216條、第210條之行使偽造私文書罪、第339條第1
      項之詐欺取財罪，偽造署押為偽造私文書之階段行為，偽
      造私文書之低度行為為行使之高度行為吸收，均不另論罪
      。又被告詐欺及行使偽造私文書行為終止時間分別係在95
      年7月1日刑法修正施行後，應逕行適用修正後之刑法，而
      無新舊法比較適用之問題。另被告所犯上述 3罪罪名互異
      、犯意個別、行為亦殊，應予分論併罰。
（三）爰審酌被告正值壯年，不思依循正軌賺取財物，反利用同
      財共居機會對胞兄下手行竊，素行非屬良好，曾有毒品、
      竊盜、偽造文書前科，有上開臺灣高等法院被告前案紀錄
      表附卷可稽，與其智識程度、所得利益之數額、所生之危
      害及犯後坦承犯行、態度尚佳等一切情狀，分別量處如主
      文所示之刑，並定其應執行之刑。扣案如附表所示除永成
      銀樓外，各筆消費之信用卡簽帳單上偽造之署押共42枚，
      係偽造之署押，不問屬於犯人與否，應依刑法第 219條規
      定，宣告沒收之均沒收。
據上論斷，應依刑事訴訟法第273 條之1第1項、第299條第1項前
段，刑法第216條、第210條、第320條第1項、第339條第1項、第
51條第5款、第219條，判決如主文。
案經檢察官莊佳瑋到庭執行職務。
中    華    民    國    95    年    11    月    24    日
                  刑事第一庭    法  官  林秉暉
以上正本證明與原本無異。
如不服本判決，應於判決送達後10日內，向本院提出上訴狀（須
附繕本 ）。
告訴人或被害人對於判決如有不服具備理由請求檢察官上訴者，
其上訴期間之計算係以檢察官收受判決正本之日期為準。
中    華    民    國    95    年    11    月    24    日
                                書記官  梁高賓
附錄所犯法條：
中華民國刑法第320條：
意圖為自己或第三人不法之所有，而竊取他人之動產者，為竊盜
罪，處5年以下有期徒刑、拘役或500元以下罰金。
意圖為自己或第三人不法之利益，而竊佔他人之不動產者，依前
項之規定處斷。
前二項之未遂犯罰之。
中華民國刑法第216條
（行使偽造變造或登載不實之文書罪）
行使第 210 條至第 215 條之文書者，依偽造、變造文書或登載
不實事項或使登載不實事項之規定處斷。
中華民國刑法第210條
（偽造變造私文書罪）
偽造、變造私文書，足以生損害於公眾或他人者，處 5 年以下有
期徒刑。
中華民國刑法第339條
（普通詐欺罪）
意圖為自己或第三人不法之所有，以詐術使人將本人或第三人之
物交付者，處5年以下有期徒刑、拘役或科或併科1千元以下罰金
。
以前項方法得財產上不法之利益或使第三人得之者，亦同。
前二項之未遂犯罰之。
附表：


司法院資訊處製作；財團法人民間司法改革基金會備份。
